臺灣高等法院刑事判決　　　　　　　　96年度上訴字第1073號
上　訴　人　臺灣板橋地方法院檢察署檢察官
被　　　告　丙○○
上列上訴人因被告違反洗錢防制法案件，不服臺灣板橋地方法院
95年度訴字第1976號，中華民國95年12月29日第一審判決（起訴
案號：臺灣板橋地方法院檢察署95年度偵字第8070號），提起上
訴，本院判決如下：
    主  文
上訴駁回。
    理  由
一、聲請意旨略以：被告丙○○於民國94年10月間，預見提供其
    帳戶予他人使用，將可能幫助他人掩飾或隱匿因自己重大犯
    罪所得財物或財產上利益，仍不違反其本意，將其所申請之
    郵局帳戶（帳號：00000000000000號）存摺、提款卡，在臺
    北縣土城市○○路與學府路口，交付予一姓名年籍不詳丁○
    ○○○○之成年男子，以供該人及其犯罪集團成員掩飾因常
    業詐欺犯罪所得之財物（該詐騙集團係以電話向被害人謊稱
    其知悉被害人失竊汽車停放位置為手段，誘騙被害人匯款）
    。嗣甲○○於94年10月27日遭詐騙集團以上揭手法詐騙，而
    匯款新臺幣（下同）3萬元至上揭丙○○所提供之帳戶內，
    經其發覺有異，報警循線查獲上情，因認被告涉犯刑法第30
    條、洗錢防制法第9條第1項之幫助洗錢罪嫌等語。
二、按犯罪事實應依證據認定之，無證據不得認定犯罪事實；又
    不能證明被告犯罪者，應諭知無罪之判決，刑事訴訟法第15
    4條第2項、第301條第1項分別定有明文。又法院對於檢察官
    聲請簡易判決處刑案件，於審理後認應為無罪、免訴、不受
    理或管轄錯誤判決之諭知者，應適用通常程序審判之，刑事
    訴訟法第451條之1第4項第3款、第452條亦分別定有明文。
    次按洗錢防制法所稱「洗錢」，係指(一)掩飾或隱匿因自己「
    重大犯罪」所得財物或財產上利益者。(二)掩飾、收受、搬運
    、寄藏、故買或牙保他人因「重大犯罪」所得財物或財產上
    利益者等行為。又該法所稱「重大犯罪」係指該法第3條所
    列各款之罪，洗錢防制法第2條、第3條分別定有明文。
三、公訴人認被告丙○○涉有上揭幫助洗錢罪之犯行，無非係以
    被告於警詢中之供述及證人甲○○於警詢、偵查中之證詞，
    並有上揭郵局帳戶申請書及交易明細表各1份附卷可資佐證
    為其論據。
四、經查，被告丙○○於警詢中固不否認有交付上揭郵局帳戶存
    摺、提款卡予「小李」之事實，惟本案被害人乙○○所有之
    車牌號碼0125-HS號自用小客車乙部，連同置放在車內之證
    件，於94年10月21日凌晨5時40分許，發現遭犯罪集團之成
    員竊取，嗣該不詳犯罪集團之成員再根據車內之所遺留之被
    害人乙○○名片上之行動電話號碼，撥打電話予乙○○，恐
    嚇被害人乙○○如不交付財物，即不歸還車子及證件，因被
    害人乙○○確認車輛確係在該人手中，致被害人乙○○心生
    畏懼，而匯款至被告所有之上開帳戶等情，業據證人乙○○
    於原審審理中結證屬實，且對被害人乙○○實施上開恐嚇取
    財行為之人既未緝獲，又查無其他證據足以證明該不詳姓名
    者是否一開始即不想歸還被害人乙○○遭竊取之上開自用小
    客車及車內證件，而僅以歸還之詐術實施詐騙被害人，或因
    本來要歸還，但因認為取得之款項太少，而於得款後始另行
    起意不歸還，且查無其他證據足以認定該不詳姓名者之詐騙
    行為，係恃此維生之詐騙常業犯，而被害人既因遭該不詳姓
    名者恐嚇，致心生畏懼而交付財物，則該不詳姓名者之行為
    ，係犯刑法第346條第1項之恐嚇取財罪，故被告所為，係幫
    助該犯罪集團恐嚇取財，然該犯罪集團所犯之恐嚇取財罪，
    並非上開洗錢防制法所規範之「重大犯罪」罪名，其取得被
    告帳戶作為掩飾恐嚇被害人匯款所得財物之行為，即與該法
    所規範之「洗錢」行為不符，是該犯罪集團當不構成該法第
    9條第1項之洗錢罪。而刑法上之幫助犯，以正犯已經犯罪為
    構成要件，如正犯不成立洗錢防制法第9條第1項之洗錢罪，
    幫助犯即無由成立幫助洗錢罪，從而本件被告自難論以幫助
    洗錢罪。此外，復查無其他積極證據足認被告有聲請人所指
    之幫助洗錢犯行，不能證明被告有幫助洗錢犯罪，揆諸前揭
    說明，原審為無罪之諭知，經核尚無不合。檢察官上訴意旨
    以：一般擄車勒贖案件之被害人，匯款予該犯罪集團之理由
    ，無非係因相信匯款後將能順利取回車輛，如被害人一開始
    即知無法取回該車，衡情不可能會匯款。縱然該犯罪集團佐
    以「如不匯款，將損壞該車輛」而恐嚇被害人，至多只是該
    犯罪集團可能係以恐嚇取財之方式達到向被害人詐欺之目的
    而已，本件被告所涉犯之幫助詐欺犯行，業已在原起訴範圍
    之內，原審未就起訴之事實，變更起訴法條而為判決，不無
    可議等語。惟查，該不詳姓名者之行為，係犯刑法第346條
    第1項之恐嚇取財罪，並非上開洗錢防制法所規範之「重大
    犯罪」罪名，且查無其他證據足以認定該不詳姓名者係以恐
    嚇取財之方式達到向被害人詐欺之目的，原審已詳敘認定犯
    罪事實之依據及憑以認定之理由，上訴意旨置原判決之論敘
    於不顧，徒對仍執陳詞，指摘原判決不當，為無理由，應予
    駁回。
五、至於被告是否另涉犯幫助恐嚇取財罪嫌部分，因未據起訴，
    本院無從審理，宜由檢察官另行偵查。
六、另臺灣臺中地方法院檢察署移送併辦意旨（95年度偵字第58
    97號）略以：被告丙○○預見提供其帳戶予他人使用，可能
    遭不法集團利用該帳戶遂行財產犯罪之用，竟仍不違反其本
    意，於94年10月間，將其所申請之上開郵局帳戶之存摺、提
    款卡，在臺北縣土城市○○路與學府路口，交付予一姓名年
    籍不詳丁○○○○○之成年男子，以供不法犯罪集團成員使
    用。嗣該犯罪集團於94年10月26日上午9時前之某時，在臺
    中縣大里市○○街39號前，竊取戊○○之車號6Q-7118號自
    用小客車，再於同日上午9時許，以電話恐嚇戊○○須匯款4
    萬元至丙○○上開帳戶，以贖回車子，詎得款後仍未將車歸
    還，因認被告涉犯刑法第30條第1項、第346條第1項之幫助
    恐嚇取財罪嫌，且與已聲請簡易判決處刑之本案具有想像競
    合犯之裁判上1罪關係，故移請本院併予審理等語，惟因本
    案既然應為無罪之判決，自無所謂裁判上1罪之關係，本院
    不能併予審理，應退由該署檢察官另行處理。
七、被告丙○○經合法傳喚無正當理由不到庭，爰不待其陳述逕
    行判決，併此敘明。
據上論斷，應依刑事訴訟法第368條、第371條，判決如主文。
本案經檢察官鄭龍照到庭執行職務。
中　　華　　民　　國　　96　　年　　5 　　月　　11　　日
　　　　　　　　　刑事第十八庭審判長法　官  溫耀源
　　　　　　　　　　　　　　　　　  法　官  陳健順
　　　　　　　　　　　　　　　　　  法　官  邱同印
以上正本證明與原本無異。
如不服本判決，應於收受送達後十日內向本院提出上訴書狀，其
未敘述上訴之理由者並得於提起上訴後十日內向本院補提理由書
（均須按他造當事人之人數附繕本）。
                                    書記官  莊昭樹
中　　華　　民　　國　　96　　年　　5 　　月　　11　　日
